臺灣高等法院交通事件裁定　　　　　　　　　　　　九十三年度交抗字第四一五號
　　抗　告　人　乙○○
　　即受處分人
　　抗　告　人　甲○○
　　即異議　人
右抗告人因違反道路交通管理處罰條例案件，不服臺灣板橋地方法院中華民國九十三
年四月十九日裁定（九十三年度交聲字第三八一號），提起抗告，本院裁定如左：
    主  文
抗告駁回。
    理  由
一、本件原裁定以原處分機關略以抗告人即異議人甲○○駕駛另一抗告人即異議人乙
    ○○所有之車牌號碼Ｃ三－八七三八號自小客車，於民國九十二年十月五日十五
    時三十分許行經三重市○○路、三信路口處，經臺北縣政府警察局交通警察隊三
    重分隊執勤警員攔停舉發「未懸掛號牌行駛（前一面）」違規，依違反道路交通
    管理處罰條例第十二條第一項第七款規定，處罰鍰新臺幣（下同）八千七百元，
    並依同條例第十二條第二項吊銷汽車牌照。及抗告人於原審聲明異議意旨略以民
    國九十三年一月十二日對前項同一舉發事件之加重處罰之裁決書（北監自裁字第
    裁四Ｏ－Ｃ00000000號）之裁罰應予撤銷。查本件異議人甲○○於九十
    二年十月五日十五時三十分許，駕駛異議人即受處分人乙○○所有之車牌號碼Ｃ
    三－八七三八號自小客車，行經三重市○○路、三信路口處，因日前前保險桿遭
    碰撞，致鎖定號牌之塑膠斷裂無法固定，乃暫時將該號牌取置於車內，又因工作
    繁忙而疏忽，經臺北縣政府警察局交通警察隊三重分隊執勤警員攔停舉發「未懸
    掛號牌行駛（前一面）」違規，有臺北縣政府警察局九十二年十月五日北縣警交
    字第Ｃ00000000號舉發違反道路交通管理事件通知單一紙在卷可稽，且
    於九十二年十月二十日向臺北區監理所提出申訴，經受理在案，有收文條影本一
    紙為佐等。且經查按汽車號牌應依規定位置懸掛，已領有號牌而未懸掛或不依指
    定位置懸掛者，處三千六百元以上一萬零八百元以下罰鍰，並吊銷牌照。道路交
    通管理處罰條例第十二條第一項第七款定有明文。次按人民違反法律上之義務而
    應受行政罰之行為，法律無特別規定時，雖不以出於故意為必要，仍須以過失為
    其責任條件，但應受行政罰之行為，僅須違反禁止規定或作為義務，而不以發生
    損害或其危險為其要件者，推定為有過失，於行為人不能舉證證明自己無過失時
    ，即應受處罰（司法院大法官會議釋字第二七五號解釋參照）。查本件異議人即
    受處分人乙○○其所有之車牌號碼Ｃ三－八七三八號自小客車於九十二年十月五
    日十五時三十分許行經三重市○○路、三信路口處時該車並未懸掛號牌，而為警
    查獲乙節，有臺北縣政府警察局九十二年十月五日北縣警交字第Ｃ000000
    00號舉發違反道路交通管理事件通知單影本一紙在卷可佐且為異議人所不爭執
    ，顯見異議人確有領用號牌而未懸掛之違規行為，至未懸掛車牌之原因為何，除
    行為人能舉證證明自己無過失，否則即應受處罰。從而異議人既有上開違反規定
    之行為，縱使異議人並非出於故意，揆諸前揭解釋意旨，仍無從解免其責任。況
    異議人僅以工作繁忙而疏忽為辯，顯非不知車輛行駛時必須懸掛車牌之規定，亦
    無積極證據足證異議人為無過失，是其明知未懸掛車牌又行駛道路上之事實自堪
    認定，所辯尚無可採。再按填製通知單，應到案日期應距舉發日十五日，違反道
    路交通管理事件統一裁罰基準及處理細則第十四條定有明文。又按為加強道路交
    通管理，維護交通秩序，確保道路交通安全，道路交通管理處罰條例對違反該條
    例之行為定有各項行政罰。道路交通管理處罰條例所定罰鍰之處罰，行為人接獲
    違反道路交通管理事件通知單後，於十五日內得不經裁決，逕依第九十二條第三
    項之罰鍰基準規定，向指定之處所繳納結案；不服舉發事實者，應於十五日內，
    向處罰機關陳述意見，上開條例第九條第一項亦有規定。惟查本件異議人即受處
    分人乙○○，經臺北縣政府警察局交通警察隊三重分隊執勤警員以異議人有違反
    道路交通管理處罰條例第十二條第一項第七款規定之行為，製單當場舉發；其違
    規時間依舉發違反道路交通管理事件通知單所載，為九十二年十月五日十五時三
    十分許，其應到案日期於違規日之翌日起算十五日，應為九十二年十月二十日，
    而舉發違反道路交通管理事件通知單所登載之應到案日期竟誤為九十二年十月十
    九日，而異議人於應到案日期九十二年十月二十日之當日，既向原處分機關交通
    部公路總局臺北區監理所提出申訴，有交通部公路局臺北區監理所自用車裁罰課
    之收文條影本一紙附卷可佐，應認異議人已依限期到案聽候裁決，依違反道路交
    通管理事件統一裁罰標準表，應裁罰三千六百元，並禁止其行駛，牌照吊銷，原
    處分機關逕予裁罰八千七百元，似有未洽，是本件異議所執理由固無依據，惟原
    處分既有不當，仍應撤銷原處分，另行裁定乙○○汽車已領有號牌而未懸掛，處
    罰鍰新臺幣參仟陸佰元，並牌照吊銷。又按「受處分人」，不服第八條主管機關
    所為之處罰，得於接到裁決書之翌日起二十日內，向管轄地方法院聲明異議，道
    路交通管理處罰條例第八十七條第一項定有明文。經查本件原裁決處分之受處分
    人係乙○○（
    自裁字第裁四Ｏ－Ｃ00000000號違反道路交通管理事件裁決書乙份附卷
    可查，是本件異議人甲○○既非受處分人，遽行提起本件異議，於法律上之程式
    即有不合，其異議既不合法，自應予以駁回。
二、抗告意旨略以當時若謊報號牌遺失，將不致遭受道路交通管理處罰條例第十二條
    第一項第七款、第二項後段規定之裁罰，而係依同法第十四條第一款裁罰，其裁
    罰單位也無從查證，抗告人僅因一時疏忽未即時將號牌固定即受如此嚴厲之裁罰
    ，實有失其適當性云云。
三、按汽車有已領有號牌而未懸掛者，處汽車所有人新臺幣三千六百元以上一萬零八
    百元以下罰鍰，並禁止其行駛，有上開情形之牌照、號牌吊銷之，道路交通管理
    處罰條例第十二條第一項第七款、第二項定有明文，查抗告人即異議人甲○○駕
    駛另一抗告人即受處分人乙○○所有之車牌號碼Ｃ三－八七三八號自小客車，於
    民國九十二年十月五日十五時三十分許行經三重市○○路、三信路口處，經臺北
    縣政府警察局交通警察隊三重分隊執勤警員攔停舉發「未懸掛號牌行駛（前一面
    ）」違規之事實，有臺北縣政府警察局九十二年十月五日北縣警交字第Ｃ000
    00000號舉發違反道路交通管理事件通知單一紙在卷可稽，且抗告人甲○○
    向交通部公路總局台北區監理所陳述之陳述書亦載有此事實，本件抗告人乙○○
    之車違規之事實明確，又按人民違反法律上之義務而應受行政罰之行為，法律無
    特別規定時，雖不以出於故意為必要，仍須以過失為其責任條件，但應受行政罰
    之行為，僅須違反禁止規定或作為義務，而不以發生損害或其危險為其要件者，
    推定為有過失，於行為人不能舉證證明自己無過失時，即應受處罰（司法院大法
    官會議釋字第二七五號解釋參照）。原裁定認抗告人乙○○之異議理由無依據，
    惟原處分有不當，仍應撤銷原處分，另行裁定乙○○汽車已領有號牌而未懸掛，
    處罰鍰新臺幣參仟陸佰元，並牌照吊銷，揆諸前揭之規定，依法並無不當，經核
    無誤，本件抗告人乙○○之抗告為無理由，應予駁回。又按受處分人不服主管機
    關依據道路交通管理處罰條例所為之處罰，得於接到裁決之翌日起十五日內，向
    管轄地方法院聲明異議；又交通法庭認聲明異議不合法律上之程式者，應以裁定
    駁回之，道路交通管理處罰條例第八十七條第一項、道路交通案件處理辦法第十
    八條前段分別定有明文，查本件原裁決處分之受處分人係乙○○（
    號：Ｚ000000000號），有原處分機關北監自裁字第裁四Ｏ－Ｃ000
    00000號違反道路交通管理事件裁決書乙份附卷可查，是本件抗告人甲○○
    既非受處分人，自無資格為聲明異議，原審以抗告人甲○○遽行提起本件異議，
    於法律上之程式即有不合，其異議既不合法，自應予以駁回，揆諸上開法規之規
    定，原裁定於法並無不合，是抗告人甲○○前揭之抗告為無理由，應予駁回。
四、依道路交通管理處罰條例第八十九條，道路交通案件處理辦法第二十六條，刑事
    訴訟法第四百十二條裁定如主文。
中　　　華　　　民　　　國　　　九十三　年　　　八　　　月　　三十　　　日
                              臺灣高等法院交通法庭
                                  審判長法  官  陳　正　雄
                                        法  官  許　錦　印
                                        法  官  許　宗　和
右正本證明與原本無異。
不得再抗告。
                                        書記官  沈  秀  容
中　　　華　　　民　　　國　　　九十三　年　　　八　　　月　　三十　　　日
